【裁判字號】    89,交聲,435
【裁判日期】    900212
【裁判案由】    違反道路交通管理處罰條例聲明異議
【裁判全文】
臺灣臺北地方法院交通事件裁定                    八十九年度交聲字第四三五號
    異議人即
    受處分人  乙○○
右列受處分人因違反道路交通管理處罰條例案件，對於臺北市交通事件裁決所中華民
國八十九年四月廿九日所為之處分( 原處分案號：北市交裁駕字第22-220428 號 )聲
明異議，本院裁定如左：
        主      文
原處分撤銷。
乙○○不罰。
        理      由
一、按法院受理交通事件，準用刑事訴訟法之規定，「道路交通管理處罰條例」第八
    十九條前段定有明文，是最高法院七十六年台上字第四九八六號判例「認定犯罪
    事實所憑之證據，雖不以直接證據為限，間接證據亦包括在內，然而無論直接證
    據或間接證據，其為訴訟上之證明，須於通常一般之人均不致有所懷疑，而得確
    信其為真實之程度者，始得據為有罪之認定，倘其證明尚未達到此一程度，而有
    合理之懷疑存在而無從使事實審法院得有罪之確信時，即應由法院為諭知被告無
    罪之判決」所揭示刑事訴訟法上法院認定事實之最重要原則「認定被告有罪，就
    該有罪事實不能有任何之合理懷疑存在」於法院審理行為人違反「道路交通管理
    處罰條例」案件時，亦有其適用。易言之，法院於審理行為人違反「道路交通管
    理處罰條例」案件，當踐行完畢調查證據之程序而為事實認定時，如就原處分機
    關所認定之行為人違規事實仍有合理之訴訟上懷疑，而無法百分之百確信行為人
    確有該當於「道路交通管理處罰條例」各該處罰條文之構成要件事實時，此際即
    應依訴訟上待證事實「倘有懷疑，則從被告之利益作解釋」之證據法則，作對受
    處分人有利之認定。
二、本件原處分機關認受處分人即異議人乙○○於八十八年九月一日下午五時卅五分
    許，駕駛一輛車牌ABX-019 號重型機器腳踏車，沿臺北市○○路由西往東方向行
    駛，途經八德路、忠孝東路設有行人穿越道交岔路口，右轉忠孝東路行駛之際，
    為臺北市政府警察局中正第一分局警備隊執勤員警甲○○以其有行經行人穿越道
    前，未暫停讓行人穿越道上之行人先行通過之違規行為而攔停制止，並以受處分
    人違反「道路交通管理處罰條例」第四十四條第一項第二款規定而掣單( 北市警
    交(87)Ｂ字第220428號 )舉發並指定應到案日期( 八十八年九月十六日 )。嗣因
    受處分人未依限到案，原處分機關即於八十九年四月廿九日依「道路交通管理處
    罰條例」第四十四條第一項第二款規定，從重裁處新臺幣一千八百元罰鍰。惟訊
    據受處分人堅決否認其有前揭違反「道路交通管理處罰條例」規定之行為，辯稱
    略以「本人當天駕車途經臺北市○○路、忠孝東路交岔路口，行至路中央適遇黃
    燈，本人為免造成交通阻塞始快速通過，其時行人穿越道之號誌尚係紅燈，應無
    所謂不禮讓行人穿越道上行人之行為」等語。經查：證人( 舉發員警 )甲○○於
    本院調查中到庭具結證述本件受處分人實係駕車「紅燈右轉」，當時行人穿越道
    並無行人通行，惟因受處分人的態度還不錯，所以未取締他紅燈右轉等情綦詳，
    載明筆錄在卷可稽。本件受處分人駕車於前揭時地是否確有未暫停讓行人穿越道
    上之行人先行通過之違規行為，即有可疑。此外又查無其他積極證據足認受處分
    人有何其他違規駕駛行為，受處分人之辯解洵堪信為實在。本件異議為有理由，
    應由本院將原處分撤銷，並另為受處分人不罰之諭知，以資適法。
據上論斷，應依道路交通案件處理辦法第二十條前段，裁定如主文。
中      華      民      國    九    十      年    二      月    十二    日
                          臺灣臺北地方法院交通法庭
                                  法  官  鍾      華
右正本證明與原本無異。
如不服本裁定，應於裁定送達後五日內向本院提出抗告狀。
                                  書記官  黃  繡  琴
中      華      民      國    九    十      年    二      月    十二    日


司法院資訊處製作；財團法人民間司法改革基金會備份。
